臺灣高雄地方法院民事判決　　　　　 110年度雄簡字第2039號
原　　　告　凃博彥　
訴訟代理人　賴俊佑律師
被　　　告　楊存賢　
訴訟代理人　洪條根律師
上列當事人間損害賠償事件，原告提起刑事附帶民事訴訟，經本
院刑事庭移送前來（109 年度審交附民字第277 號），本院於民
國110 年12月27日辯論終結，判決如下：
    主  文
被告應給付原告新臺幣346,595元及自民國109 年7 月1 日起至
清償日止按週年利率百分之5 計算之利息。
原告其餘之訴駁回。
訴訟費用新臺幣1,000元由被告負擔百分之85，餘由原告負擔。
本判決第1 項得假執行。但被告以新臺幣346,595 元為原告預供
擔保後得免為假執行。
    事實及理由
一、原告主張：被告於民國108 年9 月18日16時3 分許，駕駛車
    牌號碼00-0000 號自用小客車( 下稱9697號車輛) ，沿高雄
    市苓雅區三多二路由西往東方向行駛，欲左轉至和平一路往
    北行駛時，適原告騎乘車牌號碼000-0000號普通重型機車(
    下稱系爭機車) ，搭載訴外人林旻玟沿三多二路由東往西方
    向直行，被告未禮讓對向直行之系爭機車先行，即貿然左轉
    ，因此發生碰撞，致原告受有左膝關節脫臼合併韌帶斷裂、
    左膝內外側半月板破裂等傷害。被告應賠償原告因此支出醫
    療、耗材、輔具及交通費新臺幣( 下同) 314,551 元、6 個
    月之看護費142,800 元、慰撫金250,000 元及系爭機車維修
    費25,100元，扣除原告已領強制險108,176 元後，被告應賠
    償原告624,725 元。爰依侵權行為法律關係提起本件訴訟。
    並聲明：被告應給付原告624,275 元及自起訴狀繕本送達翌
    日起至清償日止按週年利率百分之5 計算之利息。
二、被告則以：被告左轉彎時，已先停等禮讓其他車輛通過，始
    起步轉彎，詎料原告以每小時77.69 公里時速行駛而來始發
    生本件事故，故原告就事故發生亦有過失。對於原告請求之
    醫療、耗材、輔具及交通費無意見，但看護時間過長不合理
    ，慰撫金請求亦過高等詞置辯。並聲明：原告之訴駁回。
三、得心證之理由
  ㈠被告就本件事故發生有過失，原告亦與有過失：
  ⒈按汽車行駛至交岔路口，轉彎車應讓直行車先行；行車時速
    不得超過50公里。但在未劃設車道線、行車分向線或分向限
    制線之道路，或設有快慢車道分隔線之慢車道，時速不得超
    過40公里，道路交通安全規則第102 條第1 項第7 款、第93
    條第1 項第1 款分別定有明文。
  ⒉本件事故發生時被告欲左轉彎，原告則是直行等節，有道路
    交通事故現場圖、談話紀錄表等件為證( 見本院109 年度審
    交易字第328 號卷，下稱系爭刑案，偵卷第23至33頁) 。是
    依上開規定被告左轉彎時，自應禮讓直行之原告先行通過。
    被告雖辯稱已先停等禮讓其他車輛通過等語，惟當時事故發
    生地點係日間自然光線、柏油路面乾燥、無缺陷、無障礙物
    、視距良好，有道路交通事故調查報告表㈠可參( 見系爭刑
    案偵卷第27頁) ，被告應可注意除已禮讓通過之其他車輛外
    ，尚有被告直行前來，然其疏於注意，仍為轉彎，肇致本件
    事故發生，自有過失。
  ⒊被告辯稱原告與有過失固為原告所否認云云，然原告在上開
    談話紀錄表中自陳行車時速每小時60公里，系爭刑案偵查中
    送往高雄市政府交通局行車事故鑑定委員會鑑定結果依行車
    距離及時間估算認原告行車速度每小時約67公里( 見系爭刑
    案偵卷107 至108 頁) ；系爭刑案審理中復函送國立澎湖科
    技大學鑑定，據行車距離及時間換算認原告行車速度約每小
    時77.69 公里( 見系爭刑案卷第223 至240 頁) ，原告雖主
    張在停等線時已有減速等語，惟國立澎湖科技大學換算時速
    所依據之行車距離與時間，係以鄰近停等線前之白虛線為據
    ，所得出之行車速度應與原告行駛至停等線之行車速度相當
    接近。足徵原告係相當高速接近事故發生之路口，而被告已
    先於該路口停等並起步，堪認已經過相當時間，原告直行而
    來應能注意被告駕駛之9697號車輛，卻因超速行駛不及注意
    及反應煞停，肇致本件事故發生，自屬與有過失。
  ⒋審酌被告轉彎未核實確認已無直行車輛欲通過，應負較大注
    意義務，詎疏未注意且禮讓直行車之原告先行，肇致本件事
    故發生，自應負較大過失責任為百分之70；而原告超速行駛
    致閃避不及，與本件事故發生有因果關係，亦有過失，應負
    過失責任百分之30。
  ㈡原告得請求被告賠償之金額應為346,595元：
  ⒈按因故意或過失，不法侵害他人之權利者，負損害賠償責任
    ，民法第184 條第1 項前段定有明文。次按不法侵害他人之
    身體或健康者，對於被害人因此喪失或減少勞動能力或增加
    生活上之需要時，應負損害賠償責任；不法侵害他人之身體
    、健康、名譽、自由、信用、隱私、貞操，或不法侵害其他
    人格法益而情節重大者，被害人雖非財產上之損害，亦得請
    求賠償相當之金額，同法第193 條第1 項、第195 條第1 項
    規定甚明。被告就本件事故發生為有過失，並造成原告受有
    傷害，自應負損害賠償責任。茲就原告所得請求之金額，分
    述如下：
  ①醫療、耗材、輔具及交通費：原告主張此部分共支出314,55
    1 元，並提出收據為證( 見附民卷第15至36頁、本院卷39至
    40頁) ，並為被告所不爭執( 見本院卷第59頁) 。審酌原告
    所受之前開傷害非微，行動不便，自有就醫，使用輔具與外
    傷相關耗材，及搭乘救護車轉診之必要。又原告證明其所受
    之傷害與看護期間，業據其提出108 年11月26日、108 年12
    月17日診斷證明書為證( 見附民卷第37、38頁) 即足以證明
    。其他收據日期109 年9 月20日200 元、108 年10月21日
    250 元、108 年10月21日302 元、108 年11月13日250 元、
    108 年9 月29日100 元、108 年11月13日100 元、109 年9
    月1 日150 元之診斷證明書及行政作業費等，非屬必要，應
    予扣除。扣除後原告得請求此部分金額為313,199 元。逾此
    部分尚難准許。
  ②看護費：原告主張須受看護6 個月並提出診斷證明書為憑(
    見附民卷第37、38頁) 。審酌上開診斷證明書醫囑略以：原
    告住院治療進行手術在108 年9 月29日出院，出院後宜靜養
    3 個月且需專人照護；原告在108 年11月8 日進行清創修整
    手術，108 年11月13日出院，出院後宜靜養3 個月且需專人
    照護。足見原告需專人照顧之時間為事故發生日起至108 年
    12月28日及108 年11月13日起109 年2 月12日。然期間部分
    重疊，故不應重複計算。準此，原告得請求看護費期間應為
    事故發生日108 年9 月18日起至109 年2 月12日。原告主張
    每月看護費23,800元，尚屬合理，據此計算原告得請求之看
    護費應為115,034元。
  ③慰撫金：原告因本件事故受有體傷，請求被告賠償慰撫金自
    屬有據。審酌原告所受之傷害非輕微，休養期間行動不便，
    及兩造名下財產等依一切情狀，認原告請求慰撫金200,000
    元為適當。
  ④系爭機車維修費：原告主張系爭機車維修估價約25,100元，
    並提出估價單據為憑( 見附民卷第39頁) 。上開估價單項目
    品名均為零件費用，為原告所自陳( 見本院卷第59頁) 。而
    請求賠償物被毀損所減少之價值，得以修護費用為估價標準
    ，但以必要者為限，例如修理材料費以新品換舊品應予折舊
    （最高法院77年第9 次民事庭會議決議內容參照）。系爭機
    車屬機器腳踏車，依行政院固定資產耐用表使用年數為3 年
    ，系爭機車於108 年3 月出廠，車主將損害賠償請求權讓與
    原告，有行照影本、債權讓與證明書可參( 見附民卷第41頁
    、本院卷第41頁) ，事故發生之零件費用折舊後為21,440元
    。是以原告此部分請求逾21,440 元不應准許。
  ⒉末按損害之發生或擴大，被害人與有過失者，法院得減輕賠
    償金額或免除之，為民法第217 條第1 項所明定。兩造就本
    件事故發生均有過失，已如前述，是依上開規定得減輕被告
    賠償金額之百分之30，經按前開過失比例減輕後，被告應賠
    償原告之金額應為649,679 元（醫療、耗材、輔具及交通費
    313,199 元、看護費115,034 元、慰撫金200,000 元、系爭
    機車維修費21,440元，合計649,673 元；649,673 元×( 1-
    百分之30) = 454,771 元) 。再扣除原告已領取之強制險金
    額108,176 元後，為346,595 元。逾此範圍請求無理由。
六、從而，原告依侵權行為法律關係請求被告給付原告346,595
    元及自起訴狀繕本送達翌日即109 年7 月1 日起至清償日止
    按週年利率百分之5 計算之利息為有理由，應予准許。逾此
    範圍之請求為無理由，應予駁回。
七、本件係就民事訴訟法第427 條訴訟適用簡易程序所為被告敗
    訴之判決，爰依同法第389 條第1 項第3 款之規定，就原告
    勝訴部分職權宣告假執行。另依職權諭知免為假執行之擔保
    金額。
八、至兩造其餘之攻擊防禦方法及未經援用之證據，經本院斟酌
    後，認為均不足以影響本判決之結果，自無逐一詳予論駁之
    必要，併此敘明。
九、本院刑事庭依刑事訴訟法第504 條第1 項規定，裁定移送前
    來，依同條第2 項規定免繳納裁判費，其於本院審理期間，
    因請求系爭機車維修費繳納裁判費1,000 元。爰依此部分勝
    敗比例諭知訴訟費用負擔如主文第3 項所示。
十、據上論結，原告之訴一部有理由一部無理由，依民事訴訟法
    第79條、第389 條第1 項第3 款、第392 條第2 項規定，判
    決如主文。
中    華    民    國   111    年    1     月    21    日
                  高雄簡易庭  法      官  楊詠惠
以上正本係照原本作成。
如不服本判決，應於送達後20日內，向本院提出上訴狀並表明上
訴理由，如於本判決宣示後送達前提起上訴者，應於判決送達後
20日內補提上訴理由書（須附繕本）。
中    華    民    國   111    年    1     月    21    日
                              書  記  官  蔡佩珊